【裁判字號】    98,抗,1964
【裁判日期】    981231
【裁判案由】    假扣押
【裁判全文】
臺灣高等法院民事裁定                  98年度抗字第1964號
抗  告  人  貝成室內裝修設計有限公司
法定代理人  甲○○
代  理  人  乙○○
            丙○○
相  對 人  王泉鑫即順發工程行
上列當事人間，因假扣押事件，抗告人對於中華民國98年10月23
日臺灣臺北地方法院98年度裁全字第6126號所為裁定，提起抗告
，本院裁定如下：
    主  文
原裁定廢棄。
相對人在第一審之聲請駁回。
聲請及抗告訴訟費用由相對人負擔。
    理  由
一、相對人於原法院聲請意旨略以：抗告人於民國(以下同)97年
    5月間與相對人簽立裝修工程案件，工程總價為新臺幣(以下
    同)191萬元，尚積欠相對人235,400 元，屢經相對人催索仍
    不獲置理，惟恐抗告人於訴訟期間變賣財產或藏匿財產之虞
    ，為此，求為准予對於抗告人之財產予以假扣押之裁定等語
    。
二、按：「債權人就金錢請求或得易為金錢請求之請求，欲保全
    強制執行者，得聲請假扣押。」、「假扣押，非有日後不能
    強制執行或甚難執行之虞者，不得為之。應在外國為強制執
    行者，視為有日後甚難執行之虞。」、「請求及假扣押之原
    因，應釋明之。前項釋明如有不足，而債權人陳明願供擔保
    或法院認為適當者，法院得定相當之擔保，命供擔保後為假
    扣押。」民事訴訟法第522條、第523條、第526條第 1、2項
    分別定有明文。又：最高法院94年度臺抗字第 665號、75年
    度臺抗字第 453號亦分別著有：「債權人就金錢請求或得易
    為金錢請求之請求，欲保全強制執行者，得聲請假扣押。假
    扣押非有日後不能強制執行或甚難執行之虞者，不得為之。
    請求及假扣押之原因應釋明之。前項釋明如有不足，而債權
    人陳明願供擔保或法院認為適當者，法院得定相當之擔保，
    命供擔保後為假扣押，為92年2月7日總統令修正公布之民事
    訴訟法第522條第1項、第523條第1項及第526條第 1、2項所
    明定。依上開規定可知，債權人聲請假扣押，應就其請求及
    假扣押之原因加以釋明。該項釋明如有不足，而債權人陳明
    願供擔保或法院認為適當者，法院得定相當之擔保，命供擔
    保後為假扣押。若債權人就其請求及假扣押之原因絲毫未予
    釋明，法院尚且不得命供擔保後為假扣押，遑論為准免供擔
    保之假扣押裁定。」、「所謂因釋明而應提出之能即時調查
    之證據，係指當事人於釋明其事實上之主張時，應同時提出
    可供法院得隨時進行調查之證據而言，故當事人如未同時提
    出供釋明用之證據，法院自無裁定限期命其補正之必要。」
    等裁判意旨，足資參照。所謂假扣押之原因，依民事訴訟法
    第 523條之規定，係指日後有不能強制執行或甚難執行之虞
    ，或應在外國為強制執行之情形，如債務人浪費財產，增加
    負擔，或就其財產為不利益之處分，將成為無資力之狀態，
    或將移住遠地、逃匿無蹤、隱匿財產等是。
三、本院查相對人所提出報價單、統一發票、應收帳款對帳單等
    影本，充其量僅能釋明相對人與抗告人間有工程款糾紛，相
    對人對於抗告人有工程款請求權；至於相對人就假扣押之原
    因、即有日後不能強制執行或甚難執行之虞、或應在外國為
    強制執行之原因，相對人向原法院陳報：「…又債權人向裝
    修工程同行探聽債務人近日均有相同情事發生，惟恐日後執
    行債務人之財產有困難之虞…」等語，經本院詢其意義，陳
    明：「就是抗告人也有不付尾款的事情。」；對於受命法官
    問：「恐日後執行債務人之財產有困難之虞，這點如何證明
    ？」時，則陳稱：「抗告人不一定不會脫產，要如何證明我
    還要再回去找一找證據。」等語(本院準備程序筆錄)，顯無
    法提出法院得隨時進行調查之證據，以為釋明，參照上開法
    條規定、最高法院裁判意旨及說明，相對人之聲請，尚不符
    假扣押之要件，應不予准許；從而，抗告意旨指摘原法院之
    裁定不當，求予廢棄，為有理由，應由本院予以廢棄，更為
    裁定如主文第2項所示。
四、據上論結，本件抗告為有理由，爰依民事訴訟法第 492條、
    第95條、第78條之規定，裁定如主文。
中    華    民    國    98    年    12    月    31    日
                    民事第五庭
                        審判長法  官  李錦美
                              法  官  鍾任賜
                              法  官  陳博享
正本係照原本作成。
不得再抗告。
中    華    民    國    99    年    1     月    4     日
                              書記官  鄭靜如

司法院資訊處製作；財團法人民間司法改革基金會備份。
